臺灣新竹地方法院刑事判決
111年度訴字第5號
公  訴  人  臺灣新竹地方檢察署檢察官
被      告  楊智傑


            江耘頡


            吳承軒



            吳承翰



            龔釗賢



            徐嘉興


            陳伯燻


            莊杰奇


            溫翰驊


上列被告等因妨害秩序等案件，經檢察官提起公訴（110年度偵
字第13727號)，被告於本院準備程序中，就被訴事實為有罪之陳
述，經法官告知簡式審判程序意旨，並聽取公訴人、被告之意見
後，經合議庭裁定由受命法官獨任行簡式程序審理，並判決如下
：
    主  文
壬○○、乙○○、丙○○、丑○○、己○○、辛○○、庚○○、癸○○共同犯意圖
供行使之用而攜帶兇器在公共場所聚集三人以上下手實施強暴罪
，各處有期徒刑捌月。均緩刑參年，緩刑期間均付保護管束，並
均應於本判決確定之日起壹年內向指定之政府機關、政府機構、
行政法人、社區或其他符合公益目的之機構或團體，提供捌拾小
時之義務勞務，並均應接受貳場次之法治教育課程。
甲○○共同犯傷害罪，處拘役伍拾日，如易科罰金，以新臺幣壹仟
元折算壹日。緩刑貳年，緩刑期間付保護管束，並應於本判決確
定之日起壹年內，應接受貳場次之法治教育課程。
    事實及理由
一、本件犯罪事實及證據，除犯罪事實一第5至8行「共同基於在
    公共場所、攜帶兇器意圖供行使之用，聚集三人以上施強暴脅
    迫及傷害之犯意聯絡，分持古劍、好神脫水桶、椅子、安全
    帽等器械攻擊或徒手毆打戊○○、丁○○、子○○」之記載應更正
    為「共同基於在公共場所、攜帶兇器意圖供行使之用，聚集
    三人以上施強暴及傷害之犯意聯絡，由壬○○、乙○○、丙○○、丑
    ○○、己○○、辛○○、庚○○、癸○○分持古劍、棍棒、安全帽等物
    攻擊或徒手毆打戊○○、丁○○、子○○，甲○○則在旁助勢」，第
    8至10行「致戊○○受有硬腦膜下出血、右手遠端尺骨開放性
    骨折等傷勢、丁○○受有硬腦膜下出血、前額其右眼眶撕裂傷
    等傷勢、子○○受有硬腦膜下出血等傷害」之記載應更正為「
    致戊○○受有硬腦膜下出血、左手遠端尺骨開放性骨折等傷勢
    、丁○○受有硬腦膜下出血、前額及右眼眶撕裂傷等傷勢、子
    ○○受有硬腦膜下出血等傷害」；證據部分應增列「被告壬○○
    、甲○○、乙○○、丙○○、丑○○、己○○、辛○○、庚○○、癸○○於本
    院準備程序及審理時之自白（本院卷第95頁、第103頁）」
    外，餘均引用起訴書之記載（如附件）。
二、論罪科刑：
  ㈠按刑法第150條業於109年1月15日修正公布，並自同年月17日
    生效施行，其立法理由略以：不論在何處、以何種聯絡方式
    （包括社群通訊軟體）聚集，係在遠端或當場為之，均為本
    條之聚集行為，且包括自動與被動聚集之情形，亦不論是否
    係事前約定或臨時起意者均屬之。三人以上在公共場所或公
    眾得出入之場所實施強暴脅迫，就人民安寧之影響及對公共
    秩序已有顯著危害，是將聚集之人數明定為三人以上，不受
    限於須隨時可以增加之情形，以臻明確。不論強暴脅迫是對
    於特定人或不特定人為之，已造成公眾或他人之危害、恐懼
    不安，應即該當該罪成立之構成要件。本罪重在安寧秩序之
    維持，若行為人就本罪之構成要件行為有所認識而仍為本罪
    構成要件之行為，自仍應構成本罪，予以處罰。經查，被告
    等人均明知案發地點係不特定人或多數人得使用之公共場所
    ，被告壬○○、乙○○、丙○○、丑○○、己○○、辛○○、庚○○、癸○○
    竟為上開強暴犯行，被告甲○○在場助勢，造成見聞之公眾或
    他人恐懼不安，與上開「在公共場所聚集三人以上」之構成
    要件相符，並對公共秩序有顯著危害。
  ㈡又被告9人於案發前均明知被告壬○○與他人有糾紛而欲向對方
    理論，已可認其等於聚集過程中，主觀上已有將對他人施以
    強暴之認識或故意甚明，又被告等人於案發現場所持古劍、
    棍棒、安全帽等質地堅硬之物品，既可毆人成傷，當屬客觀
    上顯然具有危險性，足以對人之生命、身體、安全構成威脅
    之兇器無疑。如聚集三人以上在公共場所或公眾得出入之場
    所施暴時，無論是「首謀」、「下手實施」或「在場助勢」
    者中之何者攜帶兇器或其他危險物品，均可能因相互利用兇
    器或其他危險物品，造成破壞公共秩序之危險程度升高，均
    應認該當於加重條件。是核被告壬○○、乙○○、丙○○、丑○○、
    己○○、辛○○、庚○○、癸○○所為，均係犯刑法第150條第1項後
    段、第2項第1款之意圖供行使之用而攜帶兇器在公共場所聚
    集三人以上，下手實施強暴罪及同法第277條第1項之傷害罪
    ；被告甲○○所為，係犯刑法第150條第1項前段、第2項第1款
    之意圖供行使之用而攜帶兇器在公共場所聚集三人以上施強
    暴在場助勢罪及同法第277條第1項之傷害罪。
  ㈢又按在學理上，有「任意共犯」與「必要共犯」之分，前者
    指一般原得由一人單獨完成犯罪而由二人以上共同實施之情
    形，當然有刑法總則共犯規定之適用；後者係指須有二人以
    上之參與實施始能成立之犯罪而言。且「必要共犯」依犯罪
    之性質，尚可分為「聚合犯」與「對向犯」，其二人以上朝
    同一目標共同參與犯罪之實施者，謂之「聚合犯」，如刑法
    分則之公然聚眾施強暴、脅迫罪、參與犯罪結社罪、輪姦罪
    等是，因其本質上即屬共同正犯，故除法律依其首謀、下手
    實施或在場助勢等參與犯罪程度之不同，而異其刑罰之規定
    時，各參與不同程度犯罪行為者之間，不能適用刑法總則共
    犯之規定外，其餘均應引用刑法第28條共同正犯之規定（最
    高法院81年度台非字第233號判決同此見解）。準此，本案
    被告9人就上開傷害犯行，有犯意聯絡及行為分擔，均應論
    以共同正犯；而被告壬○○、乙○○、丙○○、丑○○、己○○、辛○○
    、庚○○、癸○○間，就上開意圖供行使之用而攜帶兇器在公共
    場所聚集三人以上下手實施強暴之犯行有犯意聯絡及行為分
    擔，均應論以共同正犯。
  ㈣又依被告等人整體行為觀之，其等目的在於對告訴人戊○○、
    丁○○、子○○理論討回公道而為上開犯行，有一行為觸犯數罪
    名之情形，為想像競合犯，被告壬○○、乙○○、丙○○、丑○○、
    己○○、辛○○、庚○○、癸○○均應從一重論以刑法第150條第1項
    後段、第2項第1款之意圖供行使之用而攜帶兇器在公共場所
    聚集三人以上，下手實施強暴罪；被告甲○○應從一重論以刑
    法第277條第1項之傷害罪。
　㈤按犯刑法第150條第1項之在公共場所聚集三人以上實施強暴
    脅迫罪，而有下列情形者，得加重其刑至二分之一：一、意
    圖供行使之用而攜帶兇器或其他危險物品犯之。二、因而致
    生公眾或交通往來之危險，同法條第2項定有明文。從而，
    上開得加重條件，屬於相對加重條件，並非絕對應加重條件
    ，是以，事實審法院依個案具體情狀，考量當時客觀環境、
    犯罪情節及危險影響程度、被告涉案程度等事項，綜合權衡
    考量是否有加重其刑之必要性。查本案被告壬○○、乙○○、丙○○、丑○○、己○○、辛○○、庚○○、癸○○徒手或分持古劍、棍棒
    、安全帽等質地堅硬之兇器，於公共場所當街公然對於告訴
    人施暴毆打，人數眾多，攻擊告訴人頭部等部位，造成傷勢
    非輕，手段凶狠，且嚴重影響社會安寧，未加重前之法定刑
    不足以評價被告之犯行，本院認上開被告有依前揭規定予以
    加重其刑之必要，爰均依法加重其刑。
　㈤爰以行為人之責任為基礎，審酌被告9人不思以理性方式解決
    糾紛，竟當街聚眾在公共場所為強暴行為，致告訴人受有前
    開傷害，對於公共秩序及告訴人造成危害，殊值非難，所為
    均實非可取；惟審酌被告9人犯後尚知坦承犯行，及公訴檢
    察官及告訴人對於本案量刑之意見（本院卷第105、111頁）
    ，兼衡被告壬○○自述高中肄業之智識程度，目前在工地打零
    工，家庭經濟狀況普通；被告甲○○自述國中肄業之智識程度
    ，目前無業，家庭經濟狀況普通；被告乙○○自述大學三年級
    就學中之智識程度，有在工廠工作，家庭經濟狀況普通；被
    告丙○○自述高中畢業之智識程度，現在從事水電業，家庭經
    濟狀況普通；被告丑○○自述高中肄業之智識程度，現在從事
    汽車維修業，家庭經濟狀況普通；被告己○○自述大學三年級
    就學中之智識程度，在機車行工作，家庭經濟狀況普通；被
    告辛○○自述高中畢業，目前從事水電業，家庭經濟狀況普通
    ；被告庚○○自述大學三年級就學中之智識程度，在加油站工
    作，家庭經濟狀況普通；被告癸○○自述大學三年級就學中之
    智識程度，目前從事水電業，家庭經濟狀況普通（本院卷第
    103、104頁）等一切情狀，分別量處如主文所示之刑，並就
    得易科罰金部分諭知易科罰金之折算標準。
  ㈥查被告壬○○、甲○○、乙○○、丙○○、丑○○、己○○、辛○○、庚○○
    、癸○○前均未曾因故意犯罪受有期徒刑以上刑之宣告，此有
    臺灣高等法院被告前案紀錄表在卷可佐，考量其等年紀甚輕
    ，因一時失慮致罹刑典，犯後坦承犯行，及被告壬○○提出被
    告9人與告訴人3人之和解書1份（本院卷第107頁），暨考量
    告訴人戊○○、子○○表示同意原諒被告等人之意見（本院卷第
    111頁），被告9人經此偵、審教訓，當知所警惕，而無再犯
    之虞，本院因認其等本案所受宣告之刑，以暫不執行為適當
    ，爰依刑法第74條第1項第1款之規定，併予對於被告壬○○、
    乙○○、丙○○、丑○○、己○○、辛○○、庚○○、癸○○均宣告緩刑3
    年，對於被告甲○○宣告緩刑2年，以啟自新。惟為避免被告
    等人因獲得緩刑宣告而心存僥倖，使其等日後行為更為謹慎
    ，並建立正確法治觀念，另分別依刑法第74條第2項第5款、
    第8款規定，命被告壬○○、乙○○、丙○○、丑○○、己○○、辛○○
    、庚○○、癸○○應於本判決確定之日起1年內，向檢察官指定
    之政府機關、政府機構、行政法人、社區或其他符合公益目
    的之機構或團體提供80小時之義務勞務，及接受2場次之法
    治教育；命被告甲○○應於本判決確定之日起1年內，接受2場
    次之法治教育。並依刑法第93條第1項第2款規定，均諭知被
    告9人於緩刑期間付保護管束。被告9人如有違反上開負擔，
    且情節重大者，檢察官得依刑法第75條之1第1項第4款之規
    定，聲請法院撤銷其緩刑之宣告。
三、不予沒收之說明：
　　扣案之安全帽1頂、古劍1支（保管字號：110年度院保字第7
    93號），係被告等人持用為本件犯行所用之物，惟上開物品
    並非被告等人所有，業據被告壬○○於警詢中陳述甚詳（偵卷
    第17至19頁），難認係被告等人所有之物，爰不予沒收之諭
    知，附此敘明。　　　　　　
據上論斷，應依刑事訴訟法第273條之1第1項、第299條第1項前
段、第310條之2、第454條第2項，判決如主文。
本案經檢察官陳興男提起公訴，檢察官林李嘉到庭執行職務。
中　　華　　民　　國　　111 　年　　4 　　月　　14　　日
                  刑事第三庭    法　官  王靜慧
以上正本證明與原本無異。
如不服本判決應於收受判決後20日內向本院提出上訴書狀，並應
敘述具體理由。其未敘述上訴理由者，應於上訴期間屆滿後20日
內向本院補提理由書(均須按他造當事人之人數附繕本)「切勿逕
送上級法院」。
中　　華　　民　　國　　111 　年　　4 　　月　　14　　日
                                書記官  陳弘明 
附錄本案論罪科刑法條：
中華民國刑法第150條
在公共場所或公眾得出入之場所聚集三人以上，施強暴脅迫者，
在場助勢之人，處1年以下有期徒刑、拘役或10萬元以下罰金；
首謀及下手實施者，處6月以上5年以下有期徒刑。
犯前項之罪，而有下列情形之一者，得加重其刑至二分之一：
一、意圖供行使之用而攜帶兇器或其他危險物品犯之。
二、因而致生公眾或交通往來之危險。
中華民國刑法第277條第1項
傷害人之身體或健康者，處5年以下有期徒刑、拘役或50萬元以
下罰金。
附  件：
臺灣新竹地方檢察署檢察官起訴書
                                    110年度偵字第13727號
　　被　　　告　壬○○　
　　　　　　　　甲○○　
　　　　　　　　乙○○　
　　　　　　　　丙○○　
　　　　　　　　丑○○　
　　　　　　　　己○○　
　　　　　　　　辛○○　
　　　　　　　　庚○○　
　　　　　　　　癸○○　
上列被告等因妨害秩序等案件，已經偵查終結，認應提起公訴，
茲將犯罪事實及證據並所犯法條分敘如下：
　　　　犯罪事實
一、壬○○、己○○於民國110年11月11日晚間10時46分許，在新竹
    市○區○○路0段000巷0號前，與因停車糾紛而到場理論之戊○○
    、丁○○、子○○等人發生衝突，壬○○、甲○○、乙○○、丙○○、丑
    ○○、己○○、辛○○、庚○○、癸○○等9人共同基於在公共場所、
    攜帶兇器意圖供行使之用，聚集三人以上施強暴脅迫及傷害之
    犯意聯絡，分持古劍、好神脫水桶、椅子、安全帽等器械攻
    擊或徒手毆打戊○○、丁○○、子○○，致戊○○受有硬腦膜下出血
    、右手遠端尺骨開放性骨折等傷勢、丁○○受有硬腦膜下出血
    、前額其右眼眶撕裂傷等傷勢、子○○受有硬腦膜下出血等傷
    害。
二、案經戊○○、丁○○、子○○訴由新竹市警察局第一分局報告偵辦
    。
　　　　證據並所犯法條
一、證據清單及待證事實：
編號 證據名稱 待證事實 1 被告壬○○於警詢及偵查中之供述 坦承有持械下手實施傷害與鬥毆之事實。 2 被告甲○○於警詢及偵查中之供述 坦承有在場之事實。 3 被告乙○○於警詢及偵查中之供述 坦承有持械下手實施傷害與鬥毆之事實。 4 被告丙○○於警詢及偵查中之供述 坦承有持械下手實施傷害與鬥毆之事實。 5 被告丑○○於警詢及偵查中之供述 坦承有下手實施傷害與鬥毆之事實。 6 被告己○○於警詢及偵查中之供述 坦承有持械下手實施傷害與鬥毆之事實。 7 被告辛○○於警詢及偵查中之供述 坦承有持械下手實施傷害與鬥毆之事實。 8 被告庚○○於警詢及偵查中之供述 坦承有下手實施傷害與鬥毆之事實。 9 被告癸○○於警詢及偵查中之供述 坦承有下手實施傷害與鬥毆之事實。 10 告訴人戊○○、丁○○、子○○於警詢中之證述 1、否認告訴人等3人有攜帶兇器到場之事實。 2、遭被告等人圍毆成傷之事實。  11 證人黃笙銘、張筱婷於警詢中之證述 雙方有衝突鬥毆之事實。 12 國軍桃園總醫院新竹分院附設民眾診療服務處診斷證明書、監視器光碟、警方製作之監視器畫面截圖、扣押物品清單、扣案物品照片、偵查報告 1、告訴人戊○○、丁○○、子○○等人到場時未有攜帶兇器之事實。 2、聚眾鬥毆之初期即見被告壬○○ 等人有攜械之事實。 3、除被告甲○○在場助勢外，其餘8  均有下手實施強暴脅迫之事實。 4、其餘犯罪事實。 
二、按刑法第150條業於109年1月15日修正公布，並自同年月17日
    生效施行，修正後之條文規定為：「在公共場所或公眾得出
    入之場所聚集3人以上，施強暴脅迫者，在場助勢之人，處1
    年以下有期徒刑、拘役或10萬元以下罰金；首謀及下手實施
    者，處6月以上5年以下有期徒刑。犯前項之罪，而有下列情
    形之一者，得加重其刑至2分之1：一、意圖供行使之用而攜
    帶兇器或其他危險物品犯之。二、因而致生公眾或交通往來
    之危險。」其立法理由稱：一、隨著科技進步，透過社群通
    訊軟體（如LINE、微信、網路直播等）進行串連集結，時間
    快速、人數眾多且流動性高，不易先期預防，致使此等以多
    數人犯妨害秩序案件規模擴大，亦容易傷及無辜。惟原條文
    中之「公然聚眾」，司法實務認為必須於「公然」之狀態下
    聚集多數人，始足當之；亦有實務見解認為，「聚眾」係指
    參與之多數人有隨時可以增加之狀況，若參與之人均係事前
    約定，人數既已確定，便無隨時可以增加之狀況，自與聚眾
    之情形不合（最高法院28年度上字第621號、92年度台上字
    第5192號判決參照）。此等見解範圍均過於限縮，學說上多
    有批評，也無法因應當前社會之需求。爰將本條前段修正為
    「在公共場所或公眾得出入之場所」有「聚集」之行為為構
    成要件，亦即行為不論其在何處、以何種聯絡方式（包括上
    述社群通訊軟體）聚集，其係在遠端或當場為之，均為本條
    之聚集行為，且包括自動與被動聚集之情形，亦不論是否係
    事前約定或臨時起意者均屬之。因上開行為對於社會治安與
    秩序，均易造成危害，爰修正其構成要件，以符實需。二、
    為免聚集多少人始屬「聚眾」在適用上有所疑義，爰參酌組
    織犯罪防制條例第2條第1項及其於106年4月19日修正之立法
    理由，認3人以上在公共場所或公眾得出入之場所實施強暴
    脅迫，就人民安寧之影響及對公共秩序已有顯著危害，是將
    聚集之人數明定為3人以上，不受限於須隨時可以增加之情
    形，以臻明確。三、倘3人以上，在公共場所或公眾得出入
    之場所聚集，進而實行強暴脅迫（例如：鬥毆、毀損或恐嚇
    等行為）者，不論是對於特定人或不特定人為之，已造成公
    眾或他人之危害、恐懼不安，應即該當犯罪成立之構成要件
    ，以符保護社會治安之刑法功能。四、實務見解有認本條之
    妨害秩序罪，須有妨害秩序之故意，始與該條之罪質相符，
    如公然聚眾施強暴脅迫，其目的係在另犯他罪，並非意圖妨
    害秩序，除應成立其他相當罪名外，不能論以妨害秩序罪(
    最高法院28年上字第3428號判例參照)。然本罪重在安寧秩
    序之維持，若其聚眾施強暴脅迫之目的在犯他罪，固得依他
    罪處罰，若行為人就本罪之構成要件行為有所認識而仍為本
    罪構成要件之行為，自仍應構成本罪，予以處罰。五、參考
    我國實務常見之群聚鬥毆危險行為態樣，慮及行為人意圖供
    行使之用而攜帶兇器或者易燃性、腐蝕性液體，抑或於車輛
    往來之道路上追逐，對往來公眾所造成之生命身體健康等危
    險大增，破壞公共秩序之危險程度升高，而有加重處罰之必
    要，爰增訂第2項。至新增第2項第2款之加重處罰，須以行
    為人於公共場所或公眾得出入之場所聚集3人以上，而施強
    暴脅迫為前提，進而致生公眾或交通往來之危險始足該當，
    亦即致生公眾或交通往來之危險屬本款之結果；此與本法第
    185條「損壞或壅塞陸路、水路、橋樑或其他公眾往來之設
    備或以他法致生往來之危險」之規定，係行為人以損壞、壅
    塞、或以他法致生往來危險等行為，在構成要件上，有所不
    同，附此敘明。
三、核被告壬○○、乙○○、丙○○、丑○○、己○○、辛○○、庚○○、癸○○
    等8人，均係犯刑法第150條第2項第1款、第1項後段之意圖
    供行使之用而攜帶兇器在公共場所聚集三人以上下手實施強
    暴、同法第277條第1項之傷害等罪嫌；被告甲○○係犯刑法第
    150條第2項第1款、第1項前段之意圖供行使之用而攜帶兇器
    在公共場所聚集三人以上施強暴脅迫在場助勢、同法第277
    條第1項之傷害等罪嫌。被告等9人就上開妨害秩序、傷害罪
    ，有犯意聯絡及行為分擔，請依共同正犯論處。被告壬○○等8人
    以一行為觸犯上開二罪名，為想像競合犯，請依刑法第55條
    前段規定從一重論以意圖供行使之用而攜帶兇器在公眾得出
    入之場所聚集三人以上，下手施強暴脅迫罪嫌處斷。被告甲○○以一行為觸犯上開二罪名，為想像競合犯，請依刑法第55條
    前段規定從一重論以傷害罪嫌處斷。
四、依刑事訴訟法第251條第1項提起公訴。
　　此　致
臺灣新竹地方法院
中　　華　　民　　國　  110　　年　　12　　月　 　3 　日
                               檢  察  官  陳興男
本件正本證明與原本無異    
中　　華　　民　　國    110    年    12    月     9 　日
                               書  記  官  吳柏萱